【裁判字號】    92,上訴,569
【裁判日期】    920611
【裁判案由】    違反毒品危害防制條例
【裁判全文】
臺灣高等法院高雄分院刑事判決          九十二年度上訴字第五六九號
    上  訴  人
    即  被  告  乙○○
右上訴人因違反毒品危害防制條例案件，不服臺灣屏東地方法院九十一年度訴緝字第
三四號中華民國九十二年一月二十一日第一審判決（起訴案號：臺灣屏東地方法院檢
察署九十年度偵字第五九二號），提起上訴，本院判決如左：
      主      文
上訴駁回。
      事      實
一、乙○○前因違反麻醉藥品管理條例、槍砲彈藥刀械管制條例案件，經本院於八十
    六年六月十二日以八十六年度上易字第三六○號撤銷原判決，改判有期徒刑六月
    、三月，應執行有期徒刑八月，於八十六年十二月十六日確定；又因違反麻醉藥
    品管理條例案件，經本院於八十六年十二月十日以八十六年度上易字第三０二八
    號撤銷原判決，改判有期徒刑八月確定。二案接續執行，於八十八年三月二十四
    日縮短刑期假釋出監付保護管束，於八十八年八月九日期滿執行完畢。
二、乙○○又因施用毒品案件，經臺灣高雄地方法院以八十七年度毒聲字第一五七七
    號裁定送觀察、勒戒後，因無繼續施用毒品傾向，由臺灣高雄地方法院檢察署檢
    察官以八十七年度偵字第一六０九六號、一七五六六號不起訴處分確定；其後復
    因施用毒品，經臺灣屏東地方法院以八十九年度毒聲字第二○九號裁定送觀察、
    勒戒，再經臺灣屏東地方法院以八十九年度毒聲字第四五九號裁定強制戒治，又
    經臺灣屏東地方法院檢察署檢察官起訴，經臺灣屏東地方法院於八十九年十月二
    十五日以八十九年易字第一○五八號判決判處有期徒一年，於八十九年十二月二
    十一日確定（有期徒刑部分尚未執行完畢），又經臺灣屏東地方法院以九十年度
    毒聲字第九九號裁定停止強制戒治付保護管束。詎於停止前開強制戒治付保護管
    束期間，另分別基於施用第一級、第二級毒品之犯意，於九十年三月十二日某時
    在屏東縣恆春鎮○○路一巷五九弄二十號住處，施用第一級毒品海洛因、第二級
    毒品安非他命各一次，嗣於九十年三月十三日十五時三十分許為臺灣屏東地方法
    院檢察署觀護人採尿送驗而查獲。
三、案經臺灣屏東地方法院檢察署觀護人報告臺灣屏東地方法院檢察署檢察官偵查起
    訴。
      理      由
一、訊據上訴人即被告乙○○（下稱被告）對於右揭施用安非他命之事實坦承不諱，
    惟矢口否認右揭施用海洛因之事實，辯稱：其所施用者係白色結晶體的安非他命
    ，並非白色粉末狀之海洛因云云。經查：
  (一)被告於九十年三月十三日所採尿液經檢驗後，呈現安非他命陽性反應，此有台灣
    檢驗科技股份有限公司九十年三月二十二日濫用尿液檢驗報告書一份在卷可稽（
    見台灣屏東地方法院檢察署九十年度偵字第五九二號卷第四頁），則被告關於施
    用安非他命部分之自白核與事實相符，堪予採信，故其施用安非他命之事實堪認
    屬實。
  (二)而被告於九十年三月十三日所採尿液經檢驗後，呈現嗎啡陽性反應，此有台灣檢
    驗科技股份有限公司前開濫用尿液檢驗報告書一份在卷可稽（見上開偵查卷第四
    頁）。依該驗報告書被告之尿液檢驗結果，其中嗎啡含量為〈三○二ｎｇ／ｍｌ
    〉，僅略微高出衛生署所訂嗎啡陽性標準〈三○○ｎｇ／ｍｌ〉，本院乃函詢法
    務部法醫研究所是否有可能誤差所致，據函覆略以：「：：：三、確認檢驗以氣
    相層析質譜分析法（ＧＣ／ＭＳ）檢驗：：：尿液檢驗測定結果則無誤差問題，
    即一經檢測定量嗎啡數值大於閾值三００ｎｇ／ｍｌ即判定為嗎啡陽性反應。四
    、本案被告乙○○之尿液檢驗報告，其確認檢驗結果嗎啡含量為三０二ｎｇ／ｍ
    ｌ，依規定大於閾值三００ｎｇ／ｍｌ即應行判定為嗎啡陽性反應。若乙○○之
    尿液送請調查局、刑事警察局等複驗機關檢驗時，則無統一之閾值，祇要能檢出
    嗎啡之存在，即可判定嗎啡陽性反應」，有該所九十二年五月七日法醫毒字第０
    九二０００一五八四號函覆本院可憑，即被告之尿液檢驗結果，其中嗎啡含量為
    （三０二ｎｇ／ｍｌ），雖僅略微高出衛生署所訂嗎啡陽性標準（三００ｎｇ／
    ｍｌ），但並無誤差之問題。被告於九十一年七月三十一日經通緝到院後，於九
    十一年九月六日審理時因否認有施用第一級毒品海洛因，原審再將被告九十年三
    月十三日所採尿液送請法務部調查局檢驗，檢驗結果固然呈現嗎啡陰性反應，此
    有該局九十一年十一月八日調科壹字第０九一００六一四五一０號檢驗通知書一
    份在卷可稽（見原審卷第三三頁）；惟經比對被告九十年三月十三日所採尿液於
    台灣檢驗科技股份有限公司濫用尿液檢驗報告書檢驗結果，其中嗎啡含量為（三
    ０二ｎｇ／ｍｌ），略微高出衛生署所訂嗎啡陽性標準（三００ｎｇ／ｍｌ），
    但原審於九十一年九月將該尿液送請法務部調查局檢驗，距採尿時間已時隔一年
    判，其中檢驗出嗎啡含量為（七五ｎｇ／ｍｌ），故為嗎啡陰性反應之研判，而
    上開送驗尿液檢驗結果不同，極可能因保存時間過久，致使尿液中嗎啡濃度減少
    之故，此有該局九十一年十二月十日調科壹字第○九一○○八四五一○○號函附
    卷可按（見原審卷第四五頁）。詳言之，尿液中毒品濃度會隨保存環境甲度之高
    低及保存時間之長短而受影響，一般而言，除以冷凍方式保存，尿液中毒品濃度
    可不受影響外，於室甲下保存，其含毒量均會隨保存時間之延長，而有某程度之
    遞減（參法務部調查局編印，科技鑑識問題解析彙編，九十年五月，第十四頁）
    。再審諸被告於九十年三月十三日所採尿液，並未以冷凍方式保存（見原審卷第
    四六頁），又互核台灣科技檢驗公司、法務部調查局先後二次檢驗結果嗎啡含量
    分別為〈三○二ｎｇ／ｍｌ〉、〈七五ｎｇ／ｍｌ〉，其先後二次檢驗結果嗎啡
    含量遽減，呈現明顯降低之現象，足見被告九十年三月十三日所採尿液，於九十
    一年九月間於法務部調查局之檢驗，已因尿液保存時間、環境及甲度等之緣故，
    其中嗎啡含量顯著遞減，故法務部調查局九十一年十一月八日調科壹字第○九一
    ○○六一四五一○號檢驗通知書檢驗所呈現之嗎啡陰性反應，即未可採，仍應以
    台灣科技股份有限公司於九十年三月十五日收樣、九十年三月二十二日所為之濫
    用尿液檢驗報告書為可信。是以，被告辯稱其未施用海洛因云云，尚無足採。而
    由台灣科技股份有限公司上開檢驗報告書，被告施用海洛因之事實，亦堪認定。
  (三)本件事證明確，被告犯行洵堪認定，應依法論科。
二、按海洛因、安非他命乃分別為第一級、第二級毒品，毒品危害防制條例第二條第
    二項第一款、第二款規定明確；又犯毒品危害防制條例第十條之罪，且為三犯以
    上者，應視被告曾否強制戒治期滿或交付保護管束期滿，適用第二十條第三項前
    段或第二十三條第二項後段之規定，毒品危害防制條例第二十條第三項、第二十
    三條第二項分別定有明文。被告前因施用毒品案件，經臺灣高雄地方法院八十七
    年度毒聲字第一五七七號裁定送觀察、勒戒後，無繼續施用毒品之傾向，經臺灣
    高雄地方法院檢察署檢察官以八十七年度偵字第一六０九六號、一七五六六號不
    起訴處分確定；嗣又因施用毒品，經臺灣屏東地方法院以八十九年度毒聲字第二
    ○九號裁定送觀察、勒戒，再經臺灣屏東地方法院以八十九年度毒聲字第四五九
    號裁定強制戒治，又經臺灣屏東地方法院檢察署檢察官起訴，經臺灣屏東地方法
    院於八十九年十月二十五日以八十九年易字第一○五八號判決判處有期徒一年，
    於八十九年十二月二十一日確定（有期徒刑部分尚未執行完畢），又經臺灣屏東
    地方法院以九十年度毒聲字第九九號停止強制戒治付保護管束，此有臺灣高等法
    院被告全國前案紀錄表在卷足憑。依前揭說明，被告經觀察、勒戒後，以無繼續
    施用傾向而受不起訴處分，其後再行施用毒品，經觀察、勒戒後，令入戒治處所
    施以強制戒治，於停止戒治期間再施用第一級、第二級毒品，因未曾強制戒治期
    滿，核屬毒品危害防制條例第二十條第三項前段所規定「三犯以上」之情形。核
    被告所為，係犯毒品危害防制條例第十條第一項、第二項施用第一級毒品、第二
    級毒品罪，其持有前開第一級、第二級毒品之低度行為為施用毒品之高度行為所
    吸收，不另論罪；被告施用第一級、第二級毒品間，犯意各別、施用方式不同、
    罪名有異，應分論併罰。查被告前因違反麻醉藥品管理條例、槍砲彈藥刀械管制
    條例案件，經本院於八十六年六月十二日以八十六年度上易字第三六０號撤銷原
    判決，改判有期徒刑六月、三月，應執行有期徒刑八月，於八十六年十二月十六
    日確定；又因違反麻醉藥品管理條例，經本院於八十六年十二月十日以八十六年
    度上易字第三○二八號撤銷原判決，改判有期徒刑八月確定。二案接續執行，於
    八十八年三月二十四日縮短刑期假釋出監付保護管束，於八十八年八月九日期滿
    執行完畢，有卷附臺灣高等法院檢察署刑案紀錄簡覆表可據，其受上開有期徒刑
    之執行完畢，五年內再犯本件二個有期徒刑以上之罪，均為累犯，各依法加重其
    刑。
三、原審以被告罪證明確，適用毒品危害防制條例第十條第一項、第二項，刑法第十
    一條前段、第五十一條第五款、第四十七條規定，審酌被告前已多次施用毒品，
    經法院判處有期徒刑在案，復又再次施用毒品，害自身健康甚鉅，又無悔悟之
    意其他一切情狀，就施用第一級毒品部分，量處有期徒刑九月，就施用第二級毒
    品部分，量處有期徒刑六月，並定其應執行刑為有期徒刑一年二月，原審認事用
    法核無違誤，量刑亦稱妥適，被告上訴意旨否認施用第一級毒品，就施用第二級
    毒品部分則未具理由提起上訴，均為無理由，應予駁回。
據上論結，應依刑事訴訟法第三百六十八條，判決如主文。
本案經檢察官方娜蓉到庭執行職務。
中    華    民    國     九十二     年       六       月      十一      日
                              臺灣高等法院高雄分院刑事第一庭
                                  審判長法官  曾永宗
                                        法官  郭玫利
                                        法官  邱永貴
右正本證明與原本無異。
施用第一級毒品部分如不服本判決應於收受本判決後十日內向本院提出上訴書狀，其
未述上訴理由者，並得於提起上訴後十日內向本院補提理由書狀（均須按他造當事
人之人數附繕本)「切勿逕送上級法院」。
施用第二級毒品部分不得上訴。
                                      書記官  梁雅華
中    華    民    國     九十二     年       六       月       十六     日
附錄：本判決論罪科刑法條：
毒品危害防制條例第十條
施用第一級毒品者，處六月以上五年以下有期徒刑。
施用第二級毒品者，處三年以下有期徒刑。
                                                                        ｋ


司法院資訊處製作；財團法人民間司法改革基金會備份。
